臺灣高雄地方法院民事裁定　　　　　　 99年度事聲字第395號
異　議　人　萬泰商業銀行股份有限公司
法定代理人　盧正昕
相　對　人　蔡淯潔
上列當事人間消費者債務清理事件，異議人對於民國99年10月8
日本院97年度司執消債更字第285 號所為更生方案認可之裁定，
提出異議，本院裁定如下：
    主  文
原裁定廢棄。
    理  由
一、異議意旨略以：原裁定所採認相對人之每月薪資新臺幣（下
    同）22,000元，是否並未納入三節、年終獎金或加班費、工
    作獎金等其他可支配所得，尚有疑義。又相對人向異議人申
    請現金卡時，所填薪資為每月30,000元，而普洛超值美髮公
    司與其現今任職之普洛新田髮廊應為同一家公司，是評估其
    清償能力時不能將其目前薪資22,000元視為清償極限，且勿
    僅以相對人片面所述之收支狀況為主要更生認可之考量，故
    相對人所提出之更生方案自難認屬公允，爰依法聲明異議等
    語。
二、按消費者債務清理條例之制定，乃為使負債務之消費者得依
    本條例所定程序清理其債務，以調整其與債權人及其他利害
    關係人之權利義務關係，保障債權人之公平受償，謀求消費
    者經濟生活之更生，進而健全社會經濟之發展，消費者債務
    清理條例第一條訂有明文。另按債權人會議可決之更生方案
    對不同意或未出席之債權人不公允者，法院應不認可更生方
    案，消費者債務清理條例第63條第1 項第1 款亦有明文。次
    按，消費者債務清理條例之制定，既係為使負債務之消費者
    得依本條例所定程序清理其債務，保障債權人之公平受償，
    以謀求消費者經濟生活之更生，故除有消費者債務清理條例
    第63條第1 項或第64條第2 項所列所定之情形外，法院於認
    可更生方案時，尚非不得斟酌債務人之資力狀況，依照債務
    人所提更生方案之還款成數，債務人所提之更生方案是否有
    浪費之情事，及債務人實際生活上若有特殊困難時，應否加
    以考慮等情狀，而裁量認可更生方案，合先敘明。
三、經查：
  (一)依相對人所提出之其民國95至96年度綜合所得及財產歸屬資
    料清單（見本院97年度消債更字第1335號〈下稱消債更卷〉
    第41至43頁）及本院依職權調取之相對人97至98年度綜合所
    得及財產歸屬資料清單（見本院卷第69至70頁），相對人名
    下並無任何財產，亦無所得申報資料。而依相對人所陳，普
    洛超值美髮與普洛新田髮廊為同一公司行號，其自91年底開
    始任職於普洛新田髮廊迄今，當時起薪為18,000元，後來2
    、3  年之薪資並未調升，故於92年4  月10日時之薪資亦為
    18,000元，99年度1 至10月實領薪資總額則為212,250 元，
    每月平均21,225元（每月應領原為23,000元，但扣除教育基
    金及耗材、遲到違規扣款後，實領金額均在21,000元上下）
    ，勞保投保金額則為每月21,000元，業據相對人提出薪資明
    細資料（見本院卷第22至24頁）、勞保投保資料（見消債更
    卷第83頁）等在卷可參。再者，據普洛新田髮廊陳報，該髮
    廊與普洛超值美髮確屬同一公司行號，及相對人於99年1 月
    至10月每月應領薪資為23,000元等情，亦有普洛新田髮廊民
    事陳報狀及所檢附之相對人99年1 月至10月薪資單在卷足憑
    （見本院卷第13至17頁）。是以相對人所陳目前薪資與其所
    任職之普洛新田髮廊函復之內容，尚屬相符，復有上開薪資
    單資料可證，故相對人之每月薪資應以21,225元計算。至異
    議人雖以相對人申請信用卡時所填載之平均月收入為30,000
    元而質疑相對人所陳報之月收入為不實，然相對人聲請更生
    本應以其現今之收入狀況審酌更生方案是否公允，且相對人
    於94年間申請信用卡時所填寫之收入狀況，應僅為約略數字
    ，與其實際之收入狀況未必相符，且係於94年間所填寫，尚
    難以上開填寫資料逕行認定為相對人之目前實際收入，相對
    人目前之收入狀況既有上開卷證資料可資採認，則異議人倘
    認相對人之實際收入較上開卷證資料所示為高，即應由其提
    出相對人尚有其他收入之相關證據以供本院參酌或調查，否
    則其主張即無可採。
  (二)相對人雖設籍於高雄市梓官區（原高雄縣梓官鄉），但實際
    工作地點在高雄市○○路191 號2 樓普洛新田髮廊，有普洛
    新田髮廊所具民事陳報狀在卷可稽（見本院卷第13頁），則
    相對人主張因工作之故，實際上係租屋居住在高雄市，尚與
    常情無違，故相對人之每月必要支出，自應以高雄市為標準
    。而依內政部社會司公布之99年度高雄市國人平均最低生活
    費用11,309元，上開生活費標準係由中央、直轄市主管機關
    參照中央主計機關所公布當地區最近一年平均每人消費支出
    60% 定之，依其基準之家庭收支調查報告調查表格式所示有
    關經常性支出之調查項目，其原即包括利息支出、稅捐、社
    會保險、食品、衣著、房租及水費、電費、醫療保健、交通
    、娛樂、教育等而已涵蓋以戶為單位之家庭生活的所有需求
    ，本院以此為標準時，除特殊情形外，自得不再逐一考量各
    項列舉之項目支出。且因消費者債務清理條例之立法目的，
    係為使不幸陷入經濟困境之人得以清理債務、重建生活，並
    在清理過程中能保有符合人性尊嚴之最低基本生活，而非維
    持債務人過去慣常之寬逸生活，即並非由債務人任意主張其
    基本生活費用之數額，否則將造成揮霍無度以致清償能力降
    低，反而易使更生程序無從進行，相對人既因債務高築陷於
    經濟困難，則除特殊必要情形外，自應撙節支出，本院參諸
    內政部公告99年度高雄市每人每月最低生活費（含食、衣、
    住、行、育、樂費用）為11,309元等情，認相對人現每月基
    本生活開銷於11,309元內，核屬必要，逾此範圍之生活支出
    ，除非相對人能舉證有特別情事，否則不予另為列計。雖相
    對人主張其每月租金支出為4,000 元，然依相對人所提出之
    租賃契約所載之租賃期限為96年3 月1 日至97年2 月28日（
    見97年度消債更字第1335號卷第44至45頁），另所提出之存
    款憑條則為95年9 至12月、96年2 至4 月、96年6 至10月、
    97年7 、8 月之匯款資料（見本院卷第37至41頁），並不完
    整，且時間距今均為2 年前，尚不能證實相對人目前尚有支
    出上開租金之事實。退步言之，縱使相對人確有承租房屋，
    然其可主張之合理生活費用，亦僅能在每月11,309元最低生
    活費範圍內，因據相對人之主張，其每月收入僅只在於本身
    之花費，故縱其中部分支出項目確有稍高上開最低生活費用
    ，亦非不得撙節其餘支出項目以資衡平，自不能以其每月尚
    有上開租金支出，即主張其每月之必要生活費用高於上開最
    低生活費11,309元。另相對人每月須支出勞、健保費1,500
    元，業據提出工會繳費單在卷可稽（見本院卷第42頁），又
    上開高雄市每人每月最低生活費，其計算基準係來自消費支
    出，並不包括非消費支出（如利息、賦稅、社會保險金、捐
    贈移轉等），此亦有內政部99年10月21日台內社字第099020
    3723號函在卷可按（見本院卷第71頁），則上開勞健保費用
    自應額外計入相對人每月支出之中。
  (三)綜上，相對人每月收入為21,225元，扣除其每月必要支出12
    ,809元（計算式：11,309+1,500＝12,809）後，每月尚結餘
    8,416 元可資用以償債，故原裁定以相對人每月必要支出為
    14,730元，而認可相對人所提出每月清償7,270 元之更生方
    案，實難謂公允。且此一事實攸關債務人更生方案清償之金
    額及成數，影響債權人權益，自有由司法事務官再為詳實調
    查妥適審究之必要。
四、從而，原裁定所認可之更生方案之條件既未臻公允，異議意
    旨指摘原裁定不當，求予廢棄，應認為有理由。爰由本院將
    原裁定廢棄，並由本院民事執行處司法事務官依法繼續查明
    審究，另為妥適之處理。
五、據上論結，本件異議為有理由，依消費者債務清理條例第15
    條、民事訴訟法第240 條之4 第3 項前段，裁定如主文。
中    華    民    國  100     年    3     月    14    日
                  民事第六庭    法  官  曾子珍
上為正本係照原本作成。
如不服本裁定，應於裁定送達後10日內，以書狀向本院提出抗告
，並繳納抗告費新臺幣1 千元。
中    華    民    國  100     年    3     月    14    日
                                書記官  何慧娟